【裁判字號】    92,親,43
【裁判日期】    920815
【裁判案由】    確認親子關係不存在
【裁判全文】
臺灣桃園地方法院民事判決  九十二年度親字第四三號
    原      告    丙○○
    訴訟代理人    鄭仁壽律師
    被      告    乙○○
    被      告    甲○○
    兼法定代理人  丁○○
右當事人間請求確認親子關係不存在事件，本院判決如左：
    主      文
原告之訴駁回。
訴訟費用由原告負擔。
    事      實
甲、原告方面：
    一、聲明：
        (1)、請求確認被告甲○○非被告乙○○、丁○○之婚生子。
        (2)、訴訟費用由被告負擔。
    二、陳述：
        (1)、被告丁○○（原名陳乃瑛）與原告原係男女朋友關係，雙方感情親密，
            雖未有婚姻關係，然卻已有性行為，丁○○於民國八十八年間即因與原
            告發生性行為而懷有身孕，丁○○告訴原告懷孕後，雙方就是否結婚一
            事發生爭吵，被告丁○○即負氣離開並於民國八十八年四月八日與被告
            乙○○結婚，嗣被告丁○○於民國八十八年十一月十日產下一子取名李
            俊儐，然被告乙○○婚前並未與丁○○發生婚前性行為，對於丁○○結
            婚七個多月即產下一子之事多所疑問，懷疑被告甲○○非其親生子，雙
            方感情丕變，嗣於民國八十九年十二月三十日協議離婚，丁○○並取得
            甲○○之監護權，丁○○與乙○○離婚後，又與第三人結婚，有關李俊
            儐之撫育均委由丁○○之母蕭素娥照顧，事後經臺大醫院血緣鑑定結果
            ，原告與被告甲○○之父子關係的機率為百分之九九‧九五六○四八，
            原告多年來亟欲認領甲○○並接回撫養，然因被告甲○○之受胎期間係
            於被告丁○○與乙○○之婚姻關係期間，因而受婚生之推定，戶政機關
            認定為被告丁○○與乙○○之婚生子，而使原告一直無法認領甲○○。
        (2)、本件原告對被告乙○○與甲○○間之法律上親子關係存否有爭執，其法
            律上之地位即處於不安之地位，而得依確認判決除去該不安狀態，且為
            求血緣關係真實性，認領被告甲○○而為正確之戶籍登記，使血緣、身
            分關係明確，是原告有即受確認判決之法律上利益。
        (3)、兩造間親子關係存否之基礎事實，即兩造於生物學上之血緣關連，其重
            要性遠大於法律推定之婚生承認制度，從保護被告甲○○之利益出發，
            應認原告於提出確切證據證明與被告甲○○間有生物學上之血緣關係，
            足以推翻法律上推定之婚生子女，確認其與原告間有親子關係存在時，
            更足符合人事訴訟中保護子女之利益及發現真實的事實之旨趣，是以原
            告確實有提起本件訴訟之必要。
三、證據：提出國立台灣大學醫學院附設醫院診斷書暨同院優生保健部血緣鑑定報告
    書等影本一份、剪報影本一紙、戶籍謄本二份等為證。
乙、被告乙○○方面：
    被告乙○○未於最後言詞辯論期日到場，惟據其於前言詞辯論期日到場時所為之
    聲明及陳述略以：
    一、聲明：同意原告之請求。
    二、陳述：被告甲○○是另被告丁○○與渠結婚前就懷的孩子，丁○○跟渠說孩
        子是渠的，要渠娶他，後來二人協議離婚，然於離婚前，丁○○亦與男友離
        家出走，在結婚前原告即已知丁○○懷孕，而在離婚前原告亦已知小孩出生
        ，並曾帶小孩去驗血。
丙、被告丁○○、甲○○方面：
    被告丁○○、甲○○二人經合法通知均未於言詞辯論期日到場，亦均未提出任何
    書狀為聲明或作陳述。
    理      由
一、被告經合法通知，未於最後言詞辯論期日到場（被告乙○○部分）或未於言詞辯
    論期日到場（被告丁○○、甲○○部分），核均無民事訴訟法第三百八十六條所
    列各款情形之一，爰依原告之聲請，由其一造辯論而為判決。
二、本件原告主張略以：被告丁○○（原名陳乃瑛）與原告原係男女朋友關係，雙方
    感情親密，雖未有婚姻關係，然卻已有性行為，丁○○於民國八十八年間即因與
    原告發生性行為而懷有身孕，丁○○告訴原告懷孕後，雙方就是否結婚一事發生
    爭吵，被告丁○○即負氣離開並於民國八十八年四月八日與被告乙○○結婚，嗣
    被告丁○○於民國八十八年十一月十日產下一子取名甲○○，然被告乙○○婚前
    並未與丁○○發生婚前性行為，對於丁○○結婚七個多月即產下一子之事多所疑
    問，懷疑被告甲○○非其親生子，雙方感情丕變，嗣於民國八十九年十二月三十
    日協議離婚，丁○○並取得甲○○之監護權，丁○○與乙○○離婚後，又與第三
    人結婚，有關甲○○之撫育均委由丁○○之母蕭素娥照顧，事後經臺大醫院血緣
    鑑定結果，原告與被告甲○○之父子關係的機率為百分之九九‧九五六○四八，
    原告多年來亟欲認領甲○○並接回撫養，然因被告甲○○之受胎期間係於被告丁○○與乙○○之婚姻關係期間，因而受婚生之推定，戶政機關認定為被告丁○○
    與乙○○之婚生子，而使原告一直無法認領甲○○。原告對被告乙○○與甲○○
    間之法律上親子關係存否有爭執，其法律上之地位即處於不安之地位，而得依確
    認判決除去該不安狀態，且為求血緣關係真實性，認領被告甲○○而為正確之戶
    籍登記，使血緣、身分關係明確，是原告有即受確認判決之法律上利益。兩造間
    親子關係存否之基礎事實，即兩造於生物學上之血緣關連，其重要性遠大於法律
    推定之婚生承認制度，從保護被告甲○○之利益出發，應認原告於提出確切證據
    證明與被告甲○○間有生物學上之血緣關係，足以推翻法律上推定之婚生子女，
    確認其與原告間有親子關係存在時，更足符合人事訴訟中保護子女之利益及發現
    真實的事實之旨趣，是以原告確實有提起本件訴訟之必要，爰求為確認被告甲○○非為另被告丁○○與乙○○婚生子等語；而被告部分，除被告丁○○與甲○○
    均未於言詞辯論期日時到場，亦均未提出任何書狀為聲明或作陳述外，另被告乙○○則對於原告之主張俱不爭執。
三、按妻之受胎，係在婚姻關係存續中者，推定其所生子女為婚生子女，又該推定如
    夫妻之一方能證明妻非自夫受胎者，得提起否認之訴，惟應於知悉子女出生之日
    起，一年內為之，此觀民法第一千零六十三條之規定即明；又妻之受胎係在婚姻
    關係存續中者，依民法第一千零六十三條第一項規定，推定其所生子女為婚生子
    女，受此推定之子女，惟受胎期間內未與妻同居之夫，得依同條第二項之規定以
    訴否認之，如夫未提起否認之訴，或雖提起而未受有勝訴之確定判決，則該子女
    在法律上不能不認為夫之婚生子女，無論何人，皆不得為反對之主張，最高法院
    二十三年度上字第三四七三號著有判例可資參照。又依民法第一千零六十三條第
    二項否認子女之訴適用一年短期除斥期間之規定可知，該條之立法目的，非在發
    現真實血統，而在重於親子關係確定，不希望已確定之親子關係在事隔多年後再
    次受到挑戰及翻動，否則，該條即無須限定一年除斥期間之必要。經查，本件被
    告甲○○係於民國八十八年十一月十日出生，依民法第一千零六十二條第一項規
    定，被告甲○○之受胎係推定於其母即另被告丁○○與乙○○婚姻關係存續中，
    有原告所提出戶籍謄本二份附卷可證，依法自應推定被告甲○○為另被告乙○○
    與丁○○之婚生子。雖原告提出國立台灣大學醫學院附設醫院診斷書暨同院優生
    保健部血緣鑑定報告書證明原告與被告甲○○的親子關係機率為百分之九九‧九
    五六○四八，然被告甲○○之母即另被告丁○○及父乙○○均未於知悉被告甲○○出生之日起一年內提起否認子女之訴訟以求救濟，依前揭規定及判例意旨，被
    告在法律上為乙○○之婚生子女乙節，自不得再為相反之主張。
四、末按，親子關係訴訟，關係身分、地位甚鉅，事涉社會公益，關於認諾及訴訟上
    自認或不爭執效力之規定當無適用餘地，本件雖被告乙○○對於原告所主張事實
    俱不爭執，揆諸前述說明，仍無從為如原告聲明之判決。準此，鑒於親子關係之
    專屬性，並為維持法秩序之安定，被告甲○○既經法律推定為乙○○之婚生子，
    原告自無由起訴請求確認被告甲○○與被告乙○○、丁○○間之親子關係不存在
    ，是原告本件之請求與法即有未合，應予駁回。
五、據上論結：本件原告之訴為無理由，依民事訴訟法第三百八十五條第一項前段、
    第七十八條，判決如主文。
中      華      民      國    九十二    年      八      月     十五     日
                                          臺灣桃園地方法院家事法庭
~B法  官  鄭新後
右為正本係照原本作成。
如對本判決上訴，應於判決送達後二十日內向本院提出上訴狀（須按他造人數附繕本
），上訴於台灣高等法院。
中      華      民      國    九十二    年      八      月     十五     日
~B書記官  許瑞鴻


司法院資訊處製作；財團法人民間司法改革基金會備份。
